--- 
title: "Predicción del monto total que se va a pagar por remesas en dolares que se originan en un día."
author: "Grupo D"
date: "`r Sys.Date()`"
output:
  bookdown::pdf_book: default
---

# Introducción

Las remesas representan una parte crucial en la balanza de pagos de Colombia, alcanzando en 2023 un total de US $10.091 millones y con el fenómeno migratorio actual, se espera un incremento considerable de este tipo de operaciones. Para las entidades encargadas de procesar estas transacciones, sería de ayuda poder proyectar los montos en dólares para realizar el proceso de monetización con tasas de mercado similares a las establecidas cada día.

Ante este contexto, surge la necesidad de estimar el monto total que se va a pagar por remesas en dólares que se originan en un día, un proceso que puede ser apoyado por una modelación de datos históricos proporcionados por Banco Unión S.A., aplicando herramientas avanzadas de ciencia de datos, e implementando un modelo predictivo que proporcione información relevante. Este modelo podría permitir a la entidad financiera tomar decisiones basadas en datos sobre los posibles riesgos derivados de la exposición a la volatilidad de la tasa de cambio, optimizando así la gestión de recursos y mejorando la estabilidad financiera.

```{r, eval=FALSE}
bookdown::render_book()
```



```{r eval=FALSE}
bookdown::serve_book()
```


```{r include=FALSE}
# automatically create a bib database for R packages
knitr::write_bib(c(
  .packages(), 'bookdown', 'knitr', 'rmarkdown'
), 'packages.bib')
```
